【裁判字號】    99,台上,964
【裁判日期】    990211
【裁判案由】    偽造文書
【裁判全文】
最高法院刑事判決              九十九年度台上字第九六四號
上  訴  人  台灣高等法院檢察署檢察官
上  訴  人
即  被  告  甲○○
上列上訴人等因被告偽造文書案件，不服台灣高等法院中華民國
九十八年九月三十日第二審判決（九十八年度上訴字第三一二七
號，起訴案號：台灣士林地方法院檢察署九十七年度偵緝字第二
六、三０號），提起上訴，本院判決如下：
    主  文
上訴駁回。
    理  由
按刑事訴訟法第三百七十七條規定，上訴於第三審法院，非以判
決違背法令為理由，不得為之。是提起第三審上訴，應以原判決
違背法令為理由，係屬法定要件。上訴第三審法院之案件，是否
以判決違背法令為上訴理由，應就上訴人之上訴理由書狀加以審
查，如果上訴理由書狀並未依據卷內訴訟資料，具體指摘原判決
不適用何種法則或如何適用不當，或所指摘原判決違法情事，顯
與法律規定得為第三審上訴理由之違法情形，不相適合時，均應
認其上訴為違背法律上之程式，予以駁回。至原判決究有無違法
，與上訴是否以違法為理由係屬二事。本件原判決綜合上訴人即
被告甲○○之自白、證人蕭光沺、詹念珠之證詞及卷附詹念珠聲
明書、互助會名單等全案卷證資料，本於事實審法院之推理作用
，認為被告行使偽造私文書部分犯行明確，因而維持第一審依想
像競合犯之規定，從一重論處被告行使偽造私文書罪刑，駁回其
此部分於第二審之上訴。已詳敘調查、取捨證據之結果及憑以認
定犯罪事實之心證理由。就形式上觀察，原判決要無採證認事違
背經驗法則、論理法則或理由不備等違背法令之情形。又我國民
間互助會，係由會首招募會員參加所組成，每於標會時，通常由
欲標取會款之會員，在空白紙條上，或僅書立其姓名、綽號及數
字者，甚或祗書寫數字而未書立其姓名、綽號，另以言詞表示係
何會員所出具者，則依習慣或特約均足以辨明係該會員以所書數
字為標息金額參加競標之標單，自應以私文書論。原判決說明被
告偽以蕭光沺名義在標單上書寫標金並加以行使出示予在場之人
，係犯刑法第二百十六條、第二百十條、第二百二十條第一項行
使偽造私文書罪，自無違法可言。被告上訴意旨置原判決此部分
論述於不顧，仍指其僅告知蕭光沺要標會，並未在標單上書寫蕭
光沺姓名，不構成行使偽造私文書罪，顯係未依卷證而為指摘。
至詹念珠究係參加一會或二會，無礙於被告犯行使偽造私文書罪
事實之認定。檢察官上訴意旨無視於原判決之論述，主張詹念珠
係參加二會，重為事實之爭辯，亦與法律所規定得上訴第三審之
理由不相適合。依上揭說明，檢察官及被告之上訴違背法律上之
程式，均應駁回。至原判決認尚牽連犯詐欺取財罪之不得上訴第
三審罪名部分，因得上訴之行使偽造私文書重罪部分上訴不合法
，則此輕罪部分自無從適用審判不可分之原則，併為實體上之審
判，亦應從程序上予以駁回。
據上論結，應依刑事訴訟法第三百九十五條前段，判決如主文。
中    華    民    國  九十九  年    二    月   十一   日
                      最高法院刑事第二庭
                          審判長法官  莊  登  照
                                法官  陳  世  淙
                                法官  徐  昌  錦
                                法官  許  錦  印
                                法官  葉  麗  霞
本件正本證明與原本無異
                                      書  記  官
中    華    民    國  九十九  年    二    月  二十四  日
                                                      Ｅ

司法院資訊處製作；財團法人民間司法改革基金會備份。
